【裁判字號】    97,易緝,158
【裁判日期】    971208
【裁判案由】    詐欺等
【裁判全文】
臺灣高雄地方法院刑事判決             97年度易緝字第158號
公  訴  人  臺灣高雄地方法院檢察署檢察官
被      告  甲○○
上列被告因詐欺案件，經檢察官提起公訴（83年度偵字第21294
號、84年度偵字第480 號、第1943號），本院判決如下:
    主  文
本件免訴。
    理  由
一、公訴意旨略以：被告甲○○夥同林慧卿、吳輝鵬共同意圖為
    自己不法之所有，基於概括犯意，吳輝鵬先於83年9 月中旬
    在高雄市○○○路305 號10樓渠等經營之「必聖建設公司」
    內向方昆玉、方黃笑夫婦佯稱可代為介紹銷售方某所有坐落
    高雄市○○區○○段一小段513 、514 號土地等語，不久即
    告知方某伊以洽妥買主為被告甲○○，並交與方某新臺幣（
    下同）2,400,000 元訂金（預扣460,000 仲介費），使方昆
    玉不疑有詐而交付上開土地所有權狀、印鑑、身分證與吳某
    指定之林慧卿辦理登記事宜，詎吳、林二人取得上開證件後
    ，擅自將上開新興區○○段513 號土地設定抵押權向不知情
    之廖創明借得5,000,000 元花用，嗣經方昆玉於83年10月20
    日，向地政事務所申請土地謄本而發覺上情。渠等又於83年
    9 月29日指示該公司經理陳宗麟帶領不知情之該公司職員劉
    福吉至高雄市○○路167 號鄭宏文住處向鄭宏文佯稱可代為
    仲介銷售鄭宏文之妹委託伊處理之坐落高雄市○○路167 號
    及坐落前鎮區○○段○○段001 號基地，由不知情之劉福吉
    擔任買主，與鄭宏文簽訂買賣房屋契約，購買上開房屋，以
    12,000,000元成交，並先支付1,000,000 元訂金後，取得上
    開房地所有權狀、印鑑、身分證等證件，旋以同一手法擅自
    於83年10月4 日向不知情之廖創明借得5,000,000 元。又於
    83年10月14日再持上開證件經由不知情之代書郭陳麗英仲介
    ，由吳輝鵬及林慧卿擔任借款人，冒用鄭秀珍名義之不詳身
    分女子為義務人向不知情之李金況設定抵押權借得5,000,00
    0 元花用。渠等再於83年10月間在上址以該公司不知情之職
    員劉坤宗為買主，戴自強（真實姓名、年籍住所均不詳，檢
    察官另行簽結）為介紹人，以同一手法向俞林月霞騙得坐落
    高雄縣鳳山市○○段1134之22號土地及其上建物所有權狀、
    印鑑、身分證等資料，僅交付180,000 元（總價24,250,000
    元），即扣留上開證件，迄今尚未辦理移轉登記，經俞林月
    霞之子俞德順發覺有異，向地政事務所查詢始知受騙。渠等
    先後三次使公務員登載不實之事項於建物設定他項權利登記
    簿，足生損害於地政管理及交易安全。因認被告甲○○涉犯
    刑法第339 條第1 項之連續詐欺取財罪嫌及同法第214 條之
    連續偽造文書罪嫌，且上開二罪嫌具有牽連關係，應從一連
    續詐欺取財罪嫌處斷等語。
二、按案件時效已完成者，應諭知免訴之判決，並得不經言詞辯
    論為之，刑事訴訟法第302 條第2 款、第307 條分別定有明
    文。又行為後法律有變更者，適用行為時之法律，但行為後
    之法律有利於行為人者，適用最有利於行為人之法律，95年
    7 月1 日修正施行之刑法第2 條第1 項亦有明文。查修正後
    刑法第80條第1 項及修正前刑法第80條第1 項，關於追訴權
    時效期間之規定不同，修正後刑法所定時效期間較長，表示
    行為人被追訴之期限較久，自屬對行為人不利，比較結果自
    以修正前刑法第80條較有利於行為人。本件關於追效權時效
    ，自應適用修正前刑法第80條之規定。則關於追訴權時效之
    停止進行，及其期間、計算，亦應一體適用修正前刑法第83
    條之規定，合先敘明。
三、公訴人認被告甲○○涉犯詐欺取財罪嫌，經查：(一)該罪法定
    最高本刑為有期徒刑5 年，其追訴權時效期間，依修正前刑
    法第80條第1 項第2 款為10年；但因被告逃匿，經本院通緝
    ，致審判不能進行，應一併計算該項追訴期間4 分之1 ，合
    計為12年6 月。(二)又追訴權之時效自開始實施偵查日（83年
    11月2 日，即臺灣高雄地方法院檢察署收案，並由公訴人實
    施偵查）起，至本院審理通緝發布日（即84年7 月28日）止
    ，計6 月23日（原為8 月26日，但須扣除起訴後至法院繫屬
    期間計2 月3 日），不能繼續停止其進行，此經過之期間，
    亦一併計算，合計為13年23日。(三)而被告自行為終了時（即
    83年10月14日）迄今，已逾14年，顯已逾追訴權時效期間，
    是本件追訴權時效業已完成，揆諸前揭說明，應不經言詞辯
    論，逕為免訴判決之諭知。
四、另臺灣高雄地方法院檢察署84年度偵字第64號、第6237號、
    第3502號第3995號以被告另涉犯詐欺罪嫌，與本件起訴事實
    有連續犯之裁判上一罪關係，移送本院併案審理，然本件起
    訴事實之追訴權時效已完成，應判決免訴，業如前述，故無
    從就併辦部分併予審理，爰退回由檢察官另行依法處理，附
    此敘明。
據上論斷，應依刑事訴訟法第302 條第2 款、第307 條，刑法第
2 條第1 項前段，判決如主文。
中    華    民    國    97    年    12    月    8     日
                  刑事第十庭    審判長法  官 莊松泉
                                      法  官 李俊霖
                                      法  官 林揚奇
以上正本證明與原本無異。
如不服本判決應於收受本判決後10日內向本院提出上訴書狀，並
應敘述具體理由，如未敘述上訴理由者，應於上訴期間屆滿後20
日內補提理由書狀於本院（均須按他造當事人之人數附繕本）「
切勿逕送上級法院」。
中    華    民    國    97    年    12    月    8     日
                                      書記官 何明昌


司法院資訊處製作；財團法人民間司法改革基金會備份。
